【裁判字號】    98,上易,392
【裁判日期】    980805
【裁判案由】    給付票款等
【裁判全文】
臺灣高等法院民事判決                 98年度上易字第392號
上  訴  人  丙○○
訴訟代理人  黃重鋼律師
            林上鈞律師
            林詠嵐律師
被  上訴人  甲○○
訴訟代理人  乙○○
            彭安國律師
上  一  人
複  代理人  連炎昌律師
上列當事人間給付票款事件，上訴人對於中華民國98年3月24日
臺灣臺北地方法院97年度訴字第5924號第一審判決提起上訴，本
院於98年7月22日言詞辯論終結，判決如下：
    主      文
上訴駁回。
第二審訴訟費用由上訴人負擔。
    事實及理由
一、上訴人起訴主張：原審共同被告乙○○於民國（下同）96年
    2月28日向伊借款，交付發票人為彩盈彩印科技有限公司、
    付款人為台新國際商業銀行古亭分行、如附表所示面額共計
    新臺幣（下同）120萬元之4紙支票以為擔保，並由被上訴人
    於如附表編號2至4之3紙支票（下稱系爭支票）背書。詎上
    開支票經提示因存款不足或拒絕往來而遭退票，伊屢經催討
    未獲置理。爰依票據背書之法律關係，請求被上訴人給付票
    款90萬元本息，及依消費借貸關係，請求乙○○給付借款12
    0萬元本息，其中一人已為給付，另一人於同額範圍內免為
    給付義務（原審依乙○○之認諾，判決乙○○應給付上訴人
    120萬元本息，並駁回上訴人其餘之訴。上訴人就其敗訴部
    分不服，提起上訴。乙○○就其敗訴部分，則未據聲明不服
    ，已告確定），並上訴聲明：(一)原判決不利於上訴人部分廢
    棄。(二)被上訴人應給付上訴人90萬元，及其中30萬元自97年
    1月29日起，其餘60萬元自97年5月5日起，均至清償日止，
    按週年利率6%計算之利息。被上訴人或乙○○其中一人已為
    給付，另一人於同額範圍內免為給付義務。
二、被上訴人則以：伊從未介入上訴人與乙○○間之債權債務關
    係，亦未在系爭支票背書，該背書係屬偽造，伊毋庸負票據
    責任等語，資為抗辯。並答辯聲明：上訴駁回。
三、上訴人主張被上訴人在系爭支票背書，應負擔票據責任乙情
    ，雖據提出系爭支票及退票理由單為證（見原審卷第11頁至
    第14頁），惟為被上訴人所否認，並以上開情詞置辯。經查
    ：
  (一)按當事人主張有利於己之事實者，就其事實有舉證之責任，
    民事訴訟法第277條前段定有明文。本件上訴人主張被上訴
    人有在系爭支票背書，既為被上訴人所否認，並辯稱伊未於
    系爭支票背書，該背書係屬偽造等語，則上訴人自應就該背
    書之真正負舉證責任（最高法院70年度臺上字第382號判決
    意旨參照）。
  (二)證人丁○○於原審經隔離訊問證稱：「我記得在96年2月下
    旬被告乙○○到我們店裡來向原告（即上訴人，下同）換3
    張支票，原告手拿著有在翻那3張支票時，我有看到3張支票
    上都有蓋圖章，但這個圖章蓋在何處，我不記得了，我確定
    是蓋在背面，圖章的樣式我沒印象，我不知道是圓的或方的
    ，不記得圖章寫何字。（問：是否知道票面金額及號碼？）
    我沒注意到」等語（見原審卷第73頁及背面）。證人丁○○
    僅證稱其目睹乙○○交付3紙支票予上訴人，及斯時支票背
    面已蓋有印章，尚無從證明乙○○所交付上訴人之支票即為
    系爭支票，尤未能證明被上訴人有在系爭支票為蓋章之背書
    行為，已無足援為上訴人主張為真正之佐證；再參以乙○○
    陳稱被上訴人並未在系爭支票背書等語（見原審卷第27頁）
    ，以及上訴人因涉嫌偽刻被上訴人之印章，蓋用於系爭支票
    ，而偽造被上訴人為系爭支票之背書人，並持以提示遭退票
    ，涉犯刑法第216條、第210條行使偽造私文書罪嫌，業經臺
    灣臺北地方法院檢察署檢察官提起公訴乙情，亦有臺灣臺北
    地方法院檢察署97年度偵字第20752號起訴書可憑（見本院
    卷第39頁至第42頁），堪認被上訴人所為上開抗辯，應屬可
    採。
四、綜上所述，上訴人既無法舉證證明系爭支票上被上訴人之背
    書為真正，則上訴人本於票據關係，請求被上訴人給付票款
    90萬元，及其中30萬元自97年1月29日起，其餘60萬元自97
    年5月5日起，均至清償日止，按週年利率6%計算之利息部分
    ，即不應准許。原審就此部分為上訴人敗訴之判決，核無不
    合。上訴意旨指摘原判決此部分不當，求予廢棄，為無理由
    ，應予駁回。
五、本件事證已臻明確、兩造其餘之攻擊或防禦方法及所用之證
    據，經本院斟酌後，認為均不足以影響本判決之結果，爰不
    逐一論列，附此敘明。
據上論結，本件上訴為無理由，依民事訴訟法第449條第1項、第
78條，判決如主文。
中    華    民    國    98    年    8     月    5     日
                    民事第十二庭
                        審判長法  官  陳駿璧
                              法  官  連士綱
                              法  官  王麗莉
正本係照原本作成。
不得上訴。
中    華    民    國    98    年    8     月    6     日
                              書記官  余姿慧
附表:
┌──┬─────┬──────┬──────┬─────┐
│編號│票面金額  │  發票日    │ 發票人     │支票號碼  │
│    │（新臺幣）│            │            │          │
├──┼─────┼──────┼──────┼─────┤
│ 一 │ 30萬元   │96年12月31日│彩盈彩印科技│KT0000000 │
│    │          │            │有限公司    │          │
├──┼─────┼──────┼──────┼─────┤
│ 二 │ 30萬元   │96年12月31日│彩盈彩印科技│KT0000000 │
│    │          │            │有限公司    │          │
├──┼─────┼──────┼──────┼─────┤
│ 三 │ 30萬元   │96年12月31日│彩盈彩印科技│KT0000000 │
│    │          │            │有限公司    │          │
├──┼─────┼──────┼──────┼─────┤
│ 四 │ 30萬元   │96年12月31日│彩盈彩印科技│KT0000000 │
│    │          │            │有限公司    │          │
└──┴─────┴──────┴──────┴─────┘


司法院資訊處製作；財團法人民間司法改革基金會備份。
